【裁判字號】    97,簡上,197
【裁判日期】    980114
【裁判案由】    侵權行為損害賠償
【裁判全文】
臺灣高雄地方法院民事判決             97年度簡上字第197號
上  訴  人  甲○○○
被上訴人    乙○○
當事人間請求侵權行為損害賠償事件，上訴人對於民國97年3 月
31日本院97年度鳳簡字第528 號第一審判決提起上訴，本院於民
國97年12月31日言詞辯論終結，判決如下：
    主  文
上訴駁回。
第二審訴訟費用由上訴人負擔。
    事實及理由
一、被上訴人起訴主張：上訴人於民國96年7 月13日中午，在高
    雄縣鳳山市○○路與仁愛路口伊所開設「全國小吃部」之公
    眾得出入之場所，以「討客兄」等語公然辱罵伊，足生損害
    於伊之名譽，爰依侵權行為之法律關係，請求上訴人賠償非
    財產上之損害，求為判決：上訴人應給付被上訴人新臺幣（
    下同）300,000 元。
二、上訴人則以：伊並無於前揭時地辱罵被上訴人，證人張永正
    有向伊借款，並將款項用於整修被上訴人開設之「全國小吃
    部」，證人與被上訴人有利害關係，證詞不可採信等語，資
    為抗辯，並聲明求為判決：被上訴人之訴駁回。
三、原審經審理後，准被上訴人5 萬元本息之請求，駁回其餘之
    訴，上訴人就其敗訴部分提起上訴，並於本院聲明： (一)
    原判決不利於上訴人部分廢棄。（二）前開廢棄部分，被上
    訴人在第一審之訴駁回。被上訴人則於本院聲明：上訴駁回
    。（被上訴人就其敗訴部分，未提起上訴）
四、兩造爭執及不爭執事項：
(一)不爭執事項：
  1.上訴人因被上訴人主張之上開事實，經本院以96年度簡字第
    6531號刑事判決以公然侮辱罪判處拘役10日，上訴人不服提
    起上訴，經本院以97年度簡上字第126 號刑事判決駁回上訴
    確定，有前揭判決2 份附卷可稽，並有96年度簡字第6531號
    刑事影卷可參。
  2.兩造於前揭時地確有發生爭執。
(二)爭執事項：
  1.上訴人有無故意或過失不法侵害被上訴人之名譽？
  2.被上訴人請求之精神慰撫金應以若干為適當？
五、本院之判斷：
(一)被上訴人主張上訴人基於侮辱被上訴人之犯意，於前揭時地
    ，公然辱罵「討客兄」等語等情，核與證人張永正於偵查中
    結證稱：伊於96年7 月13日中午，在被上訴人開設之上開店
    內，有聽到上訴人辱罵被上訴人「討客兄」，當時店內約有
    7 至8 人等語，核與被上訴人所指述之情節相符。被上訴人
    雖以前詞置辯，然未能舉證以實其說，且其於上訴狀中先陳
    稱證人張永正積欠其66,000元，嗣後又於陳報狀中改稱係
    50,000元，自身陳述亦相矛盾，況證人張永正已於供述前具
    結，當無甘冒偽證重罪之風險，刻意設詞誣陷上訴人之必要
    ，是上訴人辯稱證人張永正證詞偏頗乙節，自難採信。且此
    部分公然侮辱之事實，業經本院96年度簡字第6531號刑事判
    決以公然侮辱罪刑判處上訴人拘役10日在案，此有該刑事判
    決乙份附卷可稽，並經本院依職權調閱前開卷宗查證屬實，
    是上訴人曾有於前揭實地針對被上訴人公然辱罵「討客兄」
    等語，應堪認定。
(二)按因故意或過失，不法侵害他人之權利者，負損害賠償責任
    。不法侵害他人身體、健康、名譽、自由、信用、隱私、貞
    操或不法侵害其人格法益而情節重大者，被害人雖非財產上
    之損害，亦得請求賠償相當之金額。民法第184 條第1 項前
    段、第195 條第一項分別定有明文。本件上訴人既對被上訴
    人為上開公然侮辱之言詞，破壞被上訴人之名譽，依前開法
    條規定，被上訴人自得請求上訴人給付非財產上損害之精神
    慰撫金。查被上訴人係50年7 月16日生之人，國小畢業，現
    開設小吃店維生，其名下並無財產，而上訴人係53年2 月6
    日生之人，國小畢業，無業，其名下有土地及房屋各一筆，
    此為兩造所自承，並經本院依職權調取稅務電子閘門財產所
    得調件明細表可參，本院斟酌上訴人無故出言公然辱罵被上
    訴人，行為實屬非是等情，並審酌兩造如上所述之身分、地
    位及經濟能力等一切情狀，認被上訴人對上訴人請求之精神
    慰撫金以50,000元為相當。原審因而判決上訴人應給付被上
    訴人非財產上損害賠償50,000元，及就被上訴人勝訴部分依
    職權宣告假執行，並無不當。上訴人指摘原審判決（確定部
    分除外）認定事實有所違誤，而為不利於上訴人之判決，係
    屬判決不當，應予廢棄云云，為無理由，其上訴應予駁回。
六、本件事證已臻明確，上訴人雖曾聲請傳喚證人，然經本院命
    其陳報證人之年籍資料及待證事實，至言詞辯論終結仍未陳
    報本院，本院自無從予以審酌，兩造其餘攻擊防禦方法及舉
    證，核與判決結果不生影響，爰不逐一論駁，併此敘明。
七、據上論結，本件上訴為無理由，依民事訴訟法第436 條之1
    第3 項、第449 條第1 項、第78條，判決如主文。
中    華    民    國    98    年    1     月    14    日
                  民事第四庭  審判長法  官  林玉心
                                    法  官  楊淑珍
                                    法  官  王奕勛
正本係照原本作成。
本判決不得上訴。
中    華    民    國    98    年    1     月    14    日
                                     書記官  陳掌珠


司法院資訊處製作；財團法人民間司法改革基金會備份。
